【裁判字號】    97,交聲,415
【裁判日期】    970523
【裁判案由】    交管條例聲異
【裁判全文】
臺灣板橋地方法院交通事件裁定         97年度交聲字第415號
原處分機關  交通部公路總局臺北區監理所板橋監理站
異  議  人
即受處分人  甲○○
上列受處分人即異議人因違反道路交通管理處罰條例案件，對於
交通部公路總局臺北區監理所板橋監理站民國97年2 月29日所為
之板監裁字第裁41-AEW672155號裁決處分，聲明異議，本院裁定
如下：
    主  文
異議駁回。
    理  由
一、本件原處分意旨略以：異議人即受處分人甲○○於民國97年
    1月25日14時32分許，騎乘其所有之車牌號碼FAI-739號重型
    機車，沿臺北市○○○路由東向西方向行駛，行經與重慶北
    路交叉口時，因騎乘機車不依標誌、標線、號誌指示而未依
    兩段式左轉，逕自從南京西路違規左轉至重慶北路行駛，經
    臺北市警察局大同分局警員（下稱原舉發機關）於重慶北路
    與天水路路口當場攔停稽查，填製北市警交字第AEW672155
    號舉發違反道路交通管理事件通知單（下簡稱舉發通知單）
    掣單舉發後，經異議人即受處分人拒絕簽名並收受舉發通知
    單後，嗣經交通部公路總局臺北區監理所板橋監理站（下簡
    稱原處分機關）於97年2 月29日以板監自裁字第裁41-AEW67
    2155號違反道路交通管理事件裁決書（下簡稱裁決書），依
    道路交通管理處罰條例第48條第1 項第2 款、第63條第1項
    第1 款（裁決書漏引第1 項第1 款，應予補充）之規定，裁
    處異議人罰鍰新臺幣（下同）600 元，並記違規點數1 點。
二、本件聲明異議意旨略以：本人於罰單繳納期限內提出訴願，
    針對大同分局所開罰單內容不實提出異議，但大同分局僅以
    官樣文章回覆其員警罰單並無違誤，絲毫不理會本人要求提
    出證據證明本人違規犯罪之事實，為此聲明異議云云。
三、按汽車駕駛人轉彎時，不依標誌、標線、號誌指示者，處60
    0 元以上1,800元 以下罰鍰。汽車駕駛人有第48條情形之一
    者，各記違規點數1 點，道路交通管理處罰條例第48條第1
    項第2 款、第63條第1 項第1 款定有明文。再交通勤務警察
    或依法令執行交通稽查任務人員，開單舉發違反道路交通管
    理處罰條例所列之違規事實，經公路主管機關或警察機關所
    為之裁決處罰，本質上為行政處分，係公務員基於職務上權
    力，依法就特定之具體事件所為，並具有公法上效果之單方
    行政行為。而根據公務員為公法上行為具有公信力之原則，
    該行政處分當可被推定為真正，且其據以依法處分之事實認
    定，亦應可推定為正確無誤。反之，若謂公務員之一切行政
    行為，均需預留證據以證明其為真實，則國家行政勢必窒礙
    難行，且相關行政目的亦難達成，故刑事訴訟法就犯罪證據
    有關之規定中，與屬行政秩序罰之交通違規裁罰本旨不合之
    部分，自不在準用之列。從而，交通違規行政爭訟之舉證責
    任原理，非如刑事案件中，必須超越任何合理懷疑，始可為
    有罪判決之嚴格程度，而係應與民事訴訟之舉證責任原理相
    類似，亦即基本上應就行政機關與人民所各自主張有利於己
    之事實，分配其應盡之舉證責任，而非逕予準用刑事訴訟上
    之「無罪推定」原則，此觀行政訴訟法第136 條，規定行政
    訴訟程序準用民事訴訟法第277 條舉證責任分配原則之立法
    意旨自明。
四、經查：
(一)、本件異議人即受處分人甲○○上揭時、地，騎乘其所有之車
    牌號碼FAI-739 號重型機車，沿臺北市○○○路東往西方向
    行駛，行經臺北市○○○路時，因騎乘機車不依標誌、標線
    、號誌指示而未依兩段式左轉，逕自從南京西路違規左轉至
    重慶北路行駛，經原舉發機關值勤員警於重慶北路與天水路
    路口當場攔停稽查，並填製北市警交字第AEW672155 號舉發
    通知單舉發，經異議人即受處分人拒絕簽名並收受舉發通知
    單後，嗣經原處分機關於97年2 月29日以板監自裁字第裁41
    -AEW672155號裁決書，依道路交通管理處罰條例第48條第1
    項第2 款、第63條第1 項第1 款之規定裁處異議人罰鍰600
    元，並記違規點數1 點等情，有上揭舉發通知單、裁決書及
    臺北市政府警察局97年2 月26日北市警同分交字第09730460
    100號書函影本各1 紙在卷可憑。
(二)、異議人即受處分人雖辯稱：其騎乘方向係自重慶北路由北向
    南行，經過南京西路到天水路右轉約10公尺處被攔停，警員
    躲在天水路上根本看不見南京西路、重慶北路路口等語，惟
    證人即舉發警員乙○○於本院審理中結證稱：「當時異議人
    騎乘機車行駛南京西路由東向西方向，至重慶北路交叉路口
    ，該交叉路口是要二段式左轉，異議人至該路口就直接從中
    線車道左轉，沒有依規定二段式左轉，我當時的位置是重慶
    北路與天水路口，將異議人攔停舉發。」、「（問：你當時
    是服何勤務？）我當時是服交通稽查路檢勤務。」、「（問
    ：重慶北路與天水路口距離南京西路與重慶北路交叉路口多
    遠？）約5 到10公尺。」、「．．．該路口很大，所以就只
    有東向西的車輛在行駛．．．。」、「（問：你確實有看清
    楚異議人騎機車並沒有二段式左轉？）是。」等語（見本院
    97年5 月2 日訊問筆錄），舉發員警舉發位置距離異議人違
    規左轉之位置，僅5 至10公尺，查獲時間為14時32分之日間
    ，兩人距離甚近及異議人騎乘方向別無其他車輛行進等客觀
    因素判斷，可知舉發員警錯認誤判之可能性極低，足認其到
    庭證述之內容應屬真實，異議人即受處分人當時行進路線係
    於南京西路由東往西行駛，至重慶北路路口時因未依標誌、
    標線號誌指示而未兩段式左轉，非如異議人即受處分人所稱
    係自始於重慶北路自北往南方向行駛，異議人即受處分人前
    開辯詞，不值採信。
(三)、再交通警員舉發違規事實，係公務員依法執行職務之行為，
    如有枉法構陷或為不實記載，國家將課以嚴厲之刑事責任用
    以擔保公務員能忠實執行職務已如前述，證人乙○○警員執
    行公務時，既有行政懲處責任之監督，而其到庭具結作證，
    亦有刑事責任擔保其證言之真實性，故證人乙○○警員之證
    述內容及舉發之違規事實，應堪信為真實。再者，交通警員
    巡邏或不定點臨檢時，若未裝設自動感應攝影器材路段或未
    隨身攜帶自動感應攝影器材，本無法期待警員於違規行為發
    生之瞬間即能及時攝影取證，客觀上僅能仰賴舉發警員目視
    為之，別無其他舉證之可能，如無其他證據顯示舉發交通警
    員有誤認或故意構陷之情事時，自難以舉發警員無法提出其
    他證據佐證，即認其所述不可採信。異議人即受處分人雖空
    言否認有機車未依兩段式左轉之行為，但並未提供任何事證
    供本院調查其言是否真實，又無任何證據足資證明本件交通
    值勤警員確有捏造事實，違法取締之情事，本院無從為有利
    於異議人之認定，故證人乙○○警員基於維護交通秩序與安
    全職責而為本件舉發，應屬真實可信。
五、綜上所述，受處分人既有不依標誌、標線、號誌指示而左轉
    之違規行為，則原處分機關依道路交通管理處罰條例第48條
    第1 項第2 款、第63條第1 項第1 款之規定，裁處異議人罰
    鍰600 元之處分，並記違規點數1 點，核無違誤，本件受處
    分人之異議為無理由，應予駁回。
據上論斷，應依道路交通案件處理辦法第19條，裁定如主文。
中    華    民    國    97    年    5     月    23    日
                  交通法庭    法  官  曾正耀
以上正本證明與原本無異。
如不服本裁定，應於裁定送達後5 日內向本院提出抗告狀（須附
繕本）。
                              書記官  陳淑怡
中    華    民    國    97    年    5     月    23    日


司法院資訊處製作；財團法人民間司法改革基金會備份。
